臺灣高等法院臺中分院刑事判決　　　　　　　　九十三年度重上更(二)字第三一號
　　上　訴　人
　　即 自訴 人　乙○○
　　　　　　　　丙○○
　　共　　　同
　　上　訴　人
　　即　被　告　甲○○
　　選任辯護人　鄭雪櫻
右上訴人等因被告過失致死案件，不服臺灣臺中地方法院八十五年交自字第五十一號
中華民國八十七年四月二十七日第一審判決，提起上訴，判決後經最高法院發回更（
二）審，本院判決如左：
    主　　  文
原判決撤銷。
甲○○從事業務之人，因業務上之過失致人於死，處有期徒刑壹年陸月。
    事  　　實
一、甲○○開設春忠工業社，係富立好工業有限公司之協力廠商，平日駕駛富立好公
    司所有小貨車載運貨品進出富立好公司，駕駛為其附隨業務，為從事一定駕駛業
    務之人，於民國八十五年五月二十五日晚十一時三十五分許，甲○○駕駛該公司
    所有之車牌號碼（下同）ＯＰ－六六九○號小貨車，載運約八十公斤重之鋼板，
    由其公司（設於臺中縣豐原市○○路○段一九九號）內之空地駛出，欲右轉進入
    豐勢路（南北各二線快車道，且有專用機車道），往豐原市方向行駛時，其應注
    意前後左右有無障礙或車輛行人，並應讓行進中之車輛行人優先通行，及轉彎車
    應讓直行車先行，以避免危險之發生，竟因其公司與豐勢路之路面存有落差，其
    小貨車欲駛出路面須經小之爬坡至門口，再下坡至路面，且該公司門口之左側有
    檳榔攤之招牌擋住其左側之視線等情形，而疏於注意其公司門口右轉時左側來車
    之車況，未暫停讓直行車先行，即貿然右轉進入往豐原市區○○○○○路外側車
    道，適有邵明轅騎乘ＪＤＭ－二一○號重型機車後載洪仁友，沿豐勢路之外側車
    道由東勢往豐原方向行駛而來，亦未注意車前狀況，致邵明轅騎乘ＪＤＭ－二一
  ○號之重型機車右側油箱仍撞及甲○○所駕之小貨車左後側，小貨車受撞右輪斜
    角爬上距該路面有十八公分高度之人行道上，呈斜向狀態，車頭並撞上人行道上
    之電線桿而停止。邵明轅、洪仁友二人人車倒地之後，邵明轅因顱腦及右胸部損
    傷而當場死亡，洪仁友則經送醫後，仍因臚內出血延至同年五月三十日凌晨零時
    二十五分許，不治死亡。
二、案經自訴人乙○○（邵明轅之父）、丙○○（洪仁友之父）提起自訴。
    理  　　由
一、訊據上訴人即被告甲○○（以下簡稱被告）固坦承其係春忠工業社負責人，平時
    該工業社之貨品由其載運，及於右開時、地借用富立好公司所有之前揭小貨車載
    運鋼板欲回春忠工業社，並肇事致邵明轅、洪友仁死亡等事實，惟矢口否認有何
    業務過失致人於死之犯行，於本院審理中辯稱：小貨車是在下午五點左右由伊停
    在公司門口右邊。伊是富立好公司下游廠商，因那天為星期六伊去接洽業務，故
    向富立好公司借該小貨車，作為星期天要幫朋友搬東西之用。當時伊借用小貨車
    欲離開富立好公司之際，因張金竹表示排油煙機有問題，無法處理，請伊過去看
    看，伊乃貪圖方便，始將小貨車停放於路邊，用走的方式進入富立好公司內。車
  禍發生當時，伊人在富立好公司內與同事泡茶，係邵明轅所騎之機車自行撞上右
    開靜止中之小貨車，伊聽到聲音後才出來云云。
二、經查：
（一）觀諸卷附之機車、小貨車受損照片顯示（見相字卷第三十二頁至第三十五頁）
      ，該機車僅係右側油箱受損，機車之車頭並未受損，而小貨車之左側後方車板
      及擋泥板部分受損，左後輪胎破損消氣，被害人邵明轅之右肩骨及膝蓋部有骨
      折，證人即臺灣省車輛行車事故覆議鑑定委員會委員丁○○於本院前審及更二
      審調查時證稱該小貨車之後車門板係因人體碰撞產生的裂痕等情（見本院前審
      卷第八十一、八十二頁、更二審卷九十三年七月五日調查訊問筆錄），足見本
      件事故發生當時，係邵明轅所駕騎機車之右側油箱撞及小貨車之後左角部位，
      而非機車之前輪直接撞及小貨車乙節，至堪認定。
（二）本件事故之發生，究係被告將前揭貨車停放於肇事地點之豐勢路旁，因被害人
      邵明轅騎乘ＪＤＭ－二一○號重型機車後載洪仁友，未依規定行駛機車道撞及
      致發生二人死亡之結果；抑或係被告未注意車前狀況，貿然自富立好公司大門
      駛出右轉，致被害人機車閃避不及而撞上該貨車死亡，乃為認定被告有無本件
    過失致死罪責首應審究者，依下列事證，本院認係被告駕車駛出路面於右轉往
      豐原市區方向時與被害人機車碰撞：(1)依臺中縣警察局道路交通事故調查報告
      表所載及證人即事故發生後到場處理之警員林壽軒所陳，事故現場並無剎車痕
      、輪胎痕、刮地痕等情（見相字卷第九、十頁，原審卷第八十九頁），然依卷
      附現場照片顯示，機車倒地前確於地面留有「刮地痕」，此觀卷附照片即明（
      見相字卷第三十五頁），足見該道路交通事故調查表關於此部分沒有刮地痕之
      記載，及證人林壽軒上開證述，尚與事實不符。再稽諸卷附照片顯示，機車倒
      地之刮地痕係起自小貨車肇事後停放位置之後方，參照中央警察大學說明：「
      ．．．．刮地痕為硬物與地面刮擦造成地面輕微毀損之痕跡；若地面之刮地痕
      係機車所遺留，則可證明機車於該刮地痕起點處已倒地．．．．」（見本院更
      (一)審卷第二○三頁），該小貨車停放位置後方之刮地痕處既為機車倒地之處，
      則該處即不可能為機車碰撞被告所稱其停放路邊靜止中貨車之處，而有何將靜
      止中貨車撞上人行道之情。(2)衡諸常情，機車右側油箱撞擊之力量，當比機車
      前輪直接撞擊之力量要小，而依被告及其辯護人所稱小貨車總重量（含所載之
      鋼板約八十公斤）約有八、九百公斤重，其重量非輕，惟觀事故現場並無任何
      剎車痕、輪胎痕等情（見相字卷第九、十頁），此經檢察官事後於現場履勘，
      認定現場並沒有磨擦之痕跡，製有履勘現場筆錄可憑（見相字卷第二十四頁）
      ，復有事發當時之現場照片在卷足憑（見相字卷第三二、三三頁），又被告於
      原審審理中亦供稱其停車時有拉起手剎車，並順著路邊停車等語（見原審卷第
      七十三、一四八、一四九頁），而原審法院曾於八十六年十月二十四日至現場
      以堆高機推小貨車之左後角（小貨車靜止且拉起手剎車，即被告所稱事故時其
      停車之狀態），結果雖然該小貨車之右前輪可爬上與路面約有十八公分落差之
      人行道（見相字卷第二十四頁，原審卷第七十七頁），然該小貨車右後輪在地
      上則留有約二尺長之擦地痕跡，此有原審勘驗筆錄可稽（見原審卷第一三六頁
      ），而證人丁○○於原審審理時證稱：若是停車拉起手剎車，鎖死往前推，地
      面上應有輪子之胎痕，小貨車後輪胎被撞破更有阻力等語（見原審卷第九十六
      頁），然觀本件車禍並無擦地輪胎痕，足證小貨車非在停車狀態中被撞，而係
      行進中被撞，應可認定。(3)本件經送臺灣省車輛行車事故覆議鑑定委員會覆議
      結果，亦認定由被告所駕駛之小貨車最後斜停於紅磚人行道上，又路面紅磚人
      行道高度有十八公分研析，事故發生時該小貨車緊靠人行道而受邵明轅機車由
      後追撞上紅磚人行道之可能性不大，由兩車最後相對等位置研析，事故發生地
      點，應在沿被告小貨車車身往後延伸線上，且事故發生時，被告之小貨車仍在
      行駛狀態之可能性較大等情，有該委員會八六．四．七交覆字第八五一七六四
      號函附卷可考（見原審卷第五十四頁）。另證人丁○○於本院調查時亦到庭證
      稱：˙˙依小貨車左後車輪鋼圈損壞情形，判斷機車與小貨車碰撞時是有角度
      的，不然小貨車鋼圈不會被撞壞，只會撞壞輪胎，碰撞後小貨車方向往人行道
      偏右，我們認為小貨車當時撞擊時小貨車車頭應是往快車道九點鐘方向，不然
      不會被撞到左後車輪鋼圈。機車受損情形是側面刮擦痕，不是正面撞擊，如小
      貨車是順向停放，並拉上手煞車，機車側面撞擊力量，不可能把小貨車撞到人
      行道上且偏右，當時路面距人行道也有十五到二十公分高度，小貨車係小輪子
      ，大約是該高度的比二分之一低，比三分之一高之間，據照片顯示，小貨車係
      右前輪先上人行道，之後右後輪才上人行道，如小貨車是停止間被撞，機車不
      可能把小貨車右前輪先推上人行道，再讓後輪上去人行道，所以小貨車應是行
      進間被機車所撞，不是停止間發生碰撞˙˙˙因如停止間車輪鎖死被撞，應有
      輪胎痕等語無訛（見本院更二審卷九十三年七月十五日調查訊問筆錄）。(4)卷
      附之中央警察大學九十一年二月二十六日（九一）校科字第九○○四三九一號
      鑑定書之鑑定結論第一至第五點，雖就本院前審送請鑑定之五項問題，分別得
      有以下鑑定結論，略以：「若該小貨車係停放路邊，又拉起手煞車，於遭由
      二人共乘重型機車自左後側撞及時，機車只要以時速十四點三公里以上的速度
      撞擊即可達到使貨車滑行跨上離地面十八公分之人行道上。刮地痕為硬物與
      地面刮擦造成地面輕微毀損之痕跡，部份車輪鎖死之車輛遭推擠滑行則有可能
      但卻不必然留下煞車痕，通常未能留下煞車痕之原因是車輪並未完全鎖死或滑
      行距離過短。貨車遭撞後若可能滑行跨上離地面十八公分之人行道，以運動
      中二百公斤重（鑑定假設本件機車及負載乘客之重量，以合理估計為二百至二
      百五十公斤）之物體為例，只要以時速二十五點六公里以上速度撞擊即可達到
      使貨車再在人行道上滑行○點八米遠始停止。以距撞擊點較近之機車乘員距
      撞擊點約十公尺估計，該機車當時之車速可能在六十至八十公里之間。依本
      件貨車左後側車板之撞擊方向與其左後側車輪被撞後鋼圈凹陷情形以及機車碎
      片散落之分布位置、車損情形，由於本案中機車碎片多散落在小貨車停車位置
      左後輪後方及附近之慢車道上，故可依此研判本件貨車係為靜止中被撞。」等
      語（見本院更(一)審卷一五二－一五四頁），上開鑑定結論第、、點雖謂
      以本案預估之被害人、機車重量及倒地位置等研判，依其速度可將貨車推擠上
      十八公分高之人行道，且可使其滑行○點八公尺遠云云，然依前開論述，被告
      既供稱有拉起手煞車，且貨車是依規定的行車方向，順向緊靠於路旁停車，則
      被告上開所述，倘屬真實，則於遭被害人騎乘機車撞及後，小貨車車頭有無可
      能向右偏並滑行爬上高十八公分之人行道，復滑行○點八公尺直至撞上電線桿
      始行停止，即非無疑？此疑點經本院前審再函請中央警察大學詢以小貨車沿人
      行道之路邊，成直線停放，於遭機車撞擊時，小貨車之方向盤能否向右轉而車
      身爬上十八公分高之人行道上而成斜型停住？（方向盤於停車熄火時均自動鎖
      住，不能轉動）小貨車之方向盤鎖死，被推上人行道，所需之動力有無增加？
      據該校九十一年九月十一日（九一）校科字第九一○一八二七號函覆說明稱：
      「小貨車若停放時前輪已打直並與路緣平行，因方向盤鎖死前輪無法轉動，即
      便其左後方遭猛力撞擊，亦不可能以輪胎側面爬上十八公分高之人行道。（原
      ）鑑定報告中推估其所需之能量，係以其前輪原本即向右朝向人行道為假設前
      提」等語（見本院更一審卷第二○二頁），足認果如被告所辯：本件渠係將貨
      車順向緊靠路邊停車，且拉手煞車云云，依上開說明，於遭被害人騎乘機車撞
      擊後，亦不致發生前輪右轉爬上人行道之情事，故被告上開所辯，委難採信。
      (5)又本件經本院前審於九十年七月十二日至案發現場履勘，依當日勘驗結果，
      案發地紅磚人行道與路肩確有落差，被告經諭知試行將和肇事車相同之小貨車
      由路肩開上人行道，結果被告能斜向開上人行道。被告另稱手煞車拉起來小貨
      車亦能前進，當場試驗屬實，故被告於當日辯稱：若自後方撞擊力大時，小貨
      車亦可開上人行道，當時小貨車是靜止狀態停在富立好公司大門口右側路肩云
      云（見本院更(一)審卷第一○八頁），然被告既供稱於本件案發當日係順向緊靠
      路邊停車，即與有駕駛人於車上轉動方向盤斜向開上人行道之情不相同，且縱
      貨車之手煞車拉起來小貨車亦能前進，然依前開論述，小貨車若停放時前輪已
      打直並與路緣平行，因方向鎖死前輪無法轉動，即便其左後方遭猛力撞擊，亦
      不可能以輪胎側面爬上十八公分高之人行道，已如前述，則該日勘驗結果，尚
      不足憑為被告有利之認定。(6)前開中央警察大學鑑定結論第點雖謂：「依本
      件貨車左後側車板之撞擊方向與其左後側車輪被撞後鋼圈凹陷情形以及機車碎
      片散落之分布位置、車損情形，由於本案中機車碎片多散落在小貨車停車位置
      左後輪後方及附近之慢車道上，故可依此研判本件貨車係為靜止中被撞」云云
      ，惟衡諸事理，若小貨車於慢車道上行駛與機車相撞，機車因撞擊所產生之碎
      片是否即一定不會散落在小貨車停車位置左後輪後方及附近之慢車道上？亦非
      無疑，此疑點經本院前審再函請中央警察大學說明，據其函覆稱：「（問）小
      貨車如在慢車道上慢速行駛，與機車相撞後，小貨車即刻向右邊停車而上人行
      道，其機車碎片散落位置與小貨車停止狀態被撞時，有無不同？（答）小貨車
      行駛中遭撞擊與停止狀態中遭撞擊，機車碎片之散落位置自然不同，機車碎片
      之散落位置分佈範圍會隨小貨車車速之快慢而增減，亦即車速越快碎片越分散
      ，越慢則越集中，且越接進撞擊點」等語（見本院更(一)審卷第二○二、二○三
      頁），嗣於本院時復函請中央警察大學說明，依其函覆稱：「（問）本件依
      貨車左側車板之撞擊方向與其左後車輪被撞後鋼圈凹陷情形，是否可判斷該貨
      車究為進行中或靜止中被撞？（答）由於貨車左後側車板之受力方向，與其左
      後輪被撞後鋼圈凹陷位置之受力方向幾成一後往前、上往下之直線，若非貨車
      被撞當時之後輪已被鎖死無法轉動，便是貨車被撞後其後輪恰巧又向前滾動了
      ３６０度或其倍數，致其左後輪鋼圈之凹陷部位又回到被撞當時之位置。惟審
      諸證物七現場小貨車左後車尾及車輪受損照片（照片背面編號、、、
      ），左後輪側之地面留有明顯之擦痕，此亦證明左後輪當時並未滾動，其無法
      滾動之合理原因即為手煞車已拉起，手煞車既已拉起，小貨車當時係靜止中自
      無疑義。˙˙碎片散佈範圍之大小及方向與碎片產生動能之大小及方向有關
      ；若兩車於行進中相撞，其碎片之形成係肇因於兩車之速度差，與本體分離後
      之碎片將帶著分離時之速度與方向繼續行進直到其動能用罄。本案中機車碎片
      多散落在小貨車位置左後輪後方及附近慢車道上，正足以說明碰撞當時機車碎
      片向前噴灑受到限制（小貨車車速為零或極小），故而呈現落於撞擊點（左後
      輪後方）及向左噴灑（左慢車道）之情形，至於小貨車是否有可能於極慢速行
      進中被撞？此一假設證諸前開證物照片，其可能性為零」等詞，有該校九十三
      年五月二十日校鑑科字第○九三○○○○五三八號鑑定書附於本院更二審卷可
      稽。然查，當時本件事故現場（包括小貨車左後輪旁），並無任何剎車痕、輪
      胎痕等情，已詳如前述，且為被告所不否認，而前揭鑑定書所稱之外放「證物
      七中照片背面編號、、、」之照片，係被告於事發後好幾天，於下雨
      天所自行拍攝提出，而該照片中（小貨車左後輪旁）之白色痕跡，是何而來，
      被告並不清楚；另被告所提出其他地下沒有濕濕，小貨車左後輪（旁邊）並無
      白色痕跡之照片，係被告於事發翌日所拍攝等情，亦據被告於本院調查時自承
      無誤（見本院更二審卷九十三年六月七日調查訊問筆錄），足認該鑑定書所稱
      上開四張照片中小貨車左後輪旁之白色痕跡，應非係該小貨車左後輪之擦痕，
      至堪認定。則上開鑑定書以該非屬小貨車左後輪擦痕之白色痕跡，遽以推斷當
      時該「小貨車左後輪並未滾動，並認小貨車手煞車業已拉起，小貨車係靜止中
      」、且該「小貨車幾無可能於極慢速行進中被撞」云云，顯有所誤解，尚嫌率
      斷。另證人丁○○於本院調查時亦證稱：（問）機車碎片的散落位置係作為碰
      撞地點或行進、停止間（判斷標準）？（答）一般碎片落地位置係作為判斷碰
      撞地的參考，不能作為碰撞點的依據，因碎片會朝碰撞力去的方向飛散，所以
      只能作為碰撞地的依據、不能作為碰撞點的依據。˙˙（問）本件碎片之位置
      是否能作為（小貨車）行進或停止間之依據？（答）很難等語（見本院更二審
      卷九十三年七月五日調查訊問筆錄），再參諸茍如被告所辯：本件其係將小貨
      車順向緊靠路邊停車，且拉起手煞車云云，則依該校同一鑑定書之鑑定意見，
      認被告之小貨車於遭被害人騎機車撞擊後，亦不致發生前輪右轉爬上人行道之
      情事，亦詳如前述，此一鑑定意見與前揭鑑定意見所稱：該小貨車當時係屬靜
      止中被撞云云，亦顯有所出入。因之，該校於本院前審之上開原鑑定結論第
      點、及於本院之前揭、點之鑑定意見，自亦難憑採，而遽為被告有將小貨
      車停放路邊遭撞擊之有利認定。(7)被告所駕駛之右開小貨車，如被告所陳，係
      自排車，其手剎車拉起時，僅鎖死後二輪，故不可能留有四個輪胎痕云云，然
      此僅係判斷該小貨車係於行進中或靜止狀態肇事，即如被告所辯為真，該小貨
      車係在靜止狀態被撞，則事故發生後，現場亦應至少留有二個輪胎之擦地痕跡
      ，但如上所述，本案事故發生後，現場並未留有輪胎擦地之痕跡，是證人丁○
      ○據以判斷該小貨車當非係靜止中被撞，而係於行進中被撞，亦與事實相符。
      至臺中縣警察局豐原分局翁子派出所相驗初步調查報告表記載該小貨車係停放
      於路旁（見相字卷第二頁），然此乃證人林壽軒根據肇事後相關車輛停放位置
      研判而加以記載乙節，業據證人林壽軒於本院前審調查時陳明在卷（見本院卷
      前審第五十一頁），而該小貨車既係於行進中肇事，業如上述，則此部分之記
      載自與事實不符，尚難執為被告有利之認定。臺灣省臺中縣區車輛行車事故鑑
      定委員會對於本件事故之發生，雖研判認為小貨車係停放於慢車道邊被撞，被
      告應無肇事因素等情（見相字卷第四十、四十一頁），然如前所述，臺中縣警
      察局道路交通事故調查報告表對於肇事現場留有刮地痕乙節，既漏未記載，因
      之當初鑑定時所提供之資料有誤，即臺灣省臺中縣區車輛行車事故鑑定委員會
      係根據現場無刮地痕之資料，才研判該小貨車係在靜止狀態被撞之事實，已經
      證人即參與臺灣省臺中縣區車輛行車事故鑑定委員會鑑定之委員陳新彬於原審
      及本院前審調查時陳述明確（見原審卷第一三二頁、本院前審卷第七十九、八
      十頁），是臺灣省臺中縣區車輛行車事故鑑定委員會所為之研判，認定小貨車
      係於靜止狀態被撞，既與事實不合，自亦不能採為被告有利之佐證。(8)證人林
      佳惠於警訊及偵查中先後雖曾供稱：案發當晚其在家二樓準備睡覺，忽然聽到
      外面一猛然撞擊聲，打開窗戶向外看，發現有二人躺在馬路中央，即打電話報
      案，之後看到富立好公司員工出來指揮交通，當時沒聽到引擎聲等語（見相字
      卷第二十二頁反面、第二十七頁反面、第二十八頁），然觀案發地點，係屬台
      中縣豐原市與東勢鎮○○○○○道，其南北各二線快車道，且有機車專用道，
      有卷附現場照片附卷可稽，足認該路段平時應有眾多車輛往來，而依證人林佳
      惠證稱：其係忽然聽到碰撞聲，始打開窗戶往外看等詞，則林佳惠於本件事故
      發生前，就該路段往來車輛之引擎聲（包含上開小貨車），能否隨時加以注意
      ，顯有相當疑義？況其聽到碰撞聲後，事故業已發生，該小貨車之引擎，亦有
      可能經被告予以熄火或自動停止轉動，其自不能聽見引擎聲，再參諸林佳惠並
      無目擊本件車禍發生情形，則證人林佳惠上開所證，自亦不能遽為當時被告小
      貨車係靜止中被撞之有利認定。
（三）另本件事故發生當時，被告是否於富立好公司內乙節，證人林義涵、張鉉枝、
      陳美蓉分別於原審審理中及證人張金竹於本院前審固均證稱，案發該日被告確
      有與渠等在大門口聊天及在公司內吃飯及泡茶之事實，案發時被告係於富立好
      公司內泡茶，當時被告並無駕駛本件貨車與被害人發生碰撞云云（見原審卷第
      七十一至三、七十八頁、本院更一審卷第八十頁至第八十三頁），然觀上開證
      人就當時渠等泡茶時間、到場人員與先後等情，所供均有所不符（見相字卷第
      二六、二七頁、原審卷第七十一至七十三頁、第七十八頁、本院前審卷第八十
      至八十三頁，且證人張鉉枝及張金竹於經本院前審訊以該日在大門口聊天之多
      人其站立或座位情況時，均避重就輕答稱：時間太久，忘記了等語，另被告既
      供稱案發當日有與證人張金竹及外籍員工共有七、八人一起聊天，並於本院前
      審供稱：願查報其等姓名供查證等語（本院更一審卷第二十三頁），然於本院
      前審九十年三月二十日審理期日，經本院訊以有無帶證人到庭時，被告供稱：
      證人出國及不願到庭等語（本院更一審卷第三十八頁），則設若案發當日被告
      確有與其所稱之人張金竹及外籍員工共有七、八人一起聊天，對此有利於己之
      事項被告雖無舉證義務，但被告於本件偵、審程序卻始終不願提供該等外籍員
      工共有七、八人之年籍資料供法院審認，以求法院為有利於己之判決，顯與常
      情有違。另參諸而上開證人張金竹、林義涵、張鉉枝、陳美蓉等人所為證詞，
      核與本院前開所認貨車並非停放路旁之事實不符，且證人林義涵為被告所營企
      業社之上游廠商，且為肇事車輛所屬富立好公司之負責人，其與被告間非無民
      事上侵權行為連帶損害賠償責任構成之可能；證人張金竹、張鉉枝為富立好公
      司員工；陳美蓉則為林義涵之妻，其三人又與被告有私誼往來，上開四人所為
      證詞，均顯有迴護被告之情，自不能遽予憑信。
（四）再參酌被告經原審囑託臺灣省政府警政廳刑事警察大隊鑑驗結果，認為其對於
      事故發生當時，沒有在小貨車，及其正在富立好公司內並未說謊等情，均呈不
      實反應，亦有該大隊鑑驗通知書在卷可佐（見原審卷第一七九頁），參以被告
      前均辯稱：伊之所以將所借用之小貨車停放於路邊，係因看到富立好公司員工
      在大門口，乃臨時停車下來與他們聊天云云，與嗣於本院審理時所為之上開所
      辯：當時伊借用小貨車欲離開富立好公司之際，因張金竹表示排油煙機有問題
      ，無法處理，請伊過去看看，伊乃貪圖方便，始將小貨車停放於路邊云云，前
      後有所不一，且衡情該小貨車既係被告於案發當日向富立好公司所借用，車上
      並載有約八十公斤之鋼板，被告如欲暫時停車，其自可將該小貨車停放於富立
      好公司內，以免該小貨車及車上之鋼板有失竊之虞，焉需將小貨車停放於路邊
      ？顯與常情相違。益見被告上開所辯，乃事後圖卸刑責之詞，自難採信。
（五）末邵明轅、洪仁友因右開事故，邵明轅因顱腦及右胸部損傷而當場死亡，洪仁
      友則經送醫後，仍因臚內出血不治死亡之事實，業經臺灣臺中地方法院檢察署
      檢察官督同法醫師及海軍陸戰隊第六十六師司令部軍事檢察官相驗明確，有相
      驗屍體證明書、驗斷書及照片等在卷可憑（見相字卷第十五頁至第二十頁，原
      審卷第七頁，照片附於原審卷及相字卷證物袋內）。按行車起步前應注意前後
      左右有無障礙或車輛行人，並應讓行進中之車輛行人優先通行，且轉彎車輛應
      讓直行車先行，道路交通安全規則第八十九條第六款、第一百零二條第一項第
      六款分別定有明文，此項交通規則乃被告應注意並能注意之事項，被告於上揭
      時、地駕車，本應注意上揭規定，且依當時情形，路面乾燥、無缺陷、無障礙
      物，經本院前審至現場勘驗，案發地點路段係直線並無彎道等無不能注意之情
      形（本院更一審卷第一○八頁），被告竟疏於注意，未注意左側來車，而讓直
      行之臺中縣豐原市○○路上之車輛先行，即貿然右轉進入豐勢路，以致肇事而
      使邵明轅、洪仁友受創死亡，其有行車過失，至為明顯。雖邵明轅騎乘機車行
      經右開路段，未注意車前狀況，亦有過失，然此仍無法解免被告過失責任之成
      立。另邵明轅、洪仁友因本車禍死亡，與被告之過失行為間，並有相當因果關
      係。本案事證明確，被告涉犯上開過失致人於死之犯行，堪以認定。至被告之
      辯護人雖聲請本院審酌是否再傳訊證人陳新彬到庭作證，然證人陳新彬業據原
      審及本院前審分別傳訊到庭作證，就相關事證供明在卷，且本案事證，已臻明
      確，本院認自無庸再傳訊該證人到庭作證之必要，附此敘明。
三、至被告及證人林義涵、張金竹固曾供陳被告係富立好公司之員工，但彼等嗣即均
    改稱：被告並非富立好公司之員工，本院斟酌被告提出其係春忠工業社之負責人
    之稅籍資料、申報書、富立好公司全民健保之投保資料及財政部臺灣省中區國稅
    局臺中縣分局函送被告八十五年度綜合所得稅未申報核定書等資料（見本院前審
    卷第二十九頁至第三十七頁、第六十一、六十二頁及該卷外放證物袋），均未顯
    示被告確係富立好公司之員工，故本院認被告係春忠工業社負責人而非富立好公
    司之員工，又春忠工業社係富力好公司之協力廠商，平時由富力好公司提供小貨
    車予被告駕駛載運貨品，而肇事當天，被告係駕駛富立好公司提供之該小貨車欲
    載運鋼板回春忠工業社加工等事實，業據被告自承明確（見本院前審卷第二十六
    、六十八、七十頁），足見駕駛乃被告附隨業務，自為從事駕駛業務之人，其駕
    車肇事致人於死，核其所為，係犯刑法第二百七十六條第二項之業務過失致人於
    死罪。其一過失行為致邵明轅、洪仁友二人死亡，係一行為觸犯數罪名，為想像
    競合犯，依刑法第五十五條之規定，應從一重處斷。原審對被告予以論罪科刑，
    固非無見，然被告並非富立好公司之員工，已如上述，但原審未察，遽認被告係
    富立好公司之員工，尚有未合；自訴人等上訴意旨以原審判決過輕，及被告上訴
    意旨矢口否認犯行，而均指摘原判決不當，固均無足取，但原判決既有上開可議
    之處，仍屬無可維持，自應由本院予以撤銷改判。爰審酌被告之素行良好，未曾
    受有期徒刑以上刑之宣告，有本院被告全國前案紀錄表在卷可按，但其於肇事後
    ，矢口否認犯行，態度非佳，且迄今未與邵明轅、洪仁友之家屬達成和解，賠償
    彼等損失，爰併審酌被告過失之程度非輕，本件事故之發生，邵明轅與有過失及
    其他一切情狀，量處被告如主文第二項所示之刑，以示懲儆。
四、據上論斷，應依刑事訴訟法第三百六十九條第一項前段、第三百六十四條、第三
    百四十三條、第二百九十九條第一項前段，刑法第二百七十六條第二項、第五十
    五條，罰金罰鍰提高標準條例第一條前段判決如主文。
中      華      民      國　    九十三     年     八      月    十一　　日
                                臺灣高等法院臺中分院刑事第八庭
                                      審判長法  官  羅　得　村
                                      　　　法　官　劉　榮　服
                                      　　　法　官  黃  文  進
右正本證明與原本無異。
如不服本判決應於收受送達後十日內向本院提出上訴書狀，其未敘述上訴之理由者並
得於提起上訴後十日內向本院補提理由書（均須按他造當事人之人數附繕本）。
　　　　　　　　　　　　　　　　　　　　　　書記官　許　麗　花
中      華      民      國　    九十三     年     八      月    十一　　日
附錄本案論罪科刑法條：
刑法第二百七十六條第二項：
從事業務之人，因業務上之過失犯前項之罪者，處五年以下有期徒刑或拘役，得併科
三千元以下罰金。
　　　　　　　　　　　　　　　　　　　　　　　　　　　　　　　　　　　　Ｉ
